臺灣高等法院民事裁定
110年度抗字第525號
抗  告  人  劉守義  
法定代理人  劉原宗  


上列抗告人因與相對人間土地所有權移轉登記等事件，對於中華
民國110年3月18日臺灣臺北地方法院109年度重訴字第207號所為
裁定提起抗告，本院裁定如下： 
    主  文
抗告駁回。
抗告費用由抗告人負擔。
    理  由
一、抗告人抗告意旨略以：相對人段津華（下逕稱相對人）起訴
    請求伊履行契約，經原審判決命伊應依兩造於民國108年11
    月5日簽訂之2份土地買賣預約書（下稱系爭預約）所示內容
    ，將伊所有如原判決附表㈠所示土地，按新臺幣（下同）7,5
    86萬4,250元之價金與相對人訂立土地買賣契約，及將伊所
    有如原判決附表㈡所示土地，按4億9,656萬2,000元之價金與
    被上訴人訂立土地買賣契約，伊不服提起上訴。相對人既僅
    得請求伊依系爭預約內容與其訂立土地買賣契約書，兩造間
    土地買賣契約尚未正式成立生效，自不得逕以預定之價款作
    為核定訴訟標的價額之依據，而相對人請求訂立本約之利益
    難以估算，應認本件訴訟標的價額不能核定。原裁定依系爭
    預約核定本件訴訟標的價額為5億7,246萬6,250元，尚有違
    誤，爰提起抗告，求予廢棄原裁定，核定訴訟標的價額為16
    5萬元等語。
二、按計算上訴利益，應就上訴聲明範圍內之訴訟標的，以起訴
    時之交易價額核定之。此觀民事訴訟法第466條第4項準用第
    77條之1第2項規定自明。又訴訟標的之價額，由法院核定：
    核定訴訟標的之價額，以起訴時之交易價額為準，無交易價
    額者，以原告就訴訟標的所有之利益為準；法院因核定訴訟
    標的之價額，得依職權調查證據，民事訴訟法第77條之1第1
    項、第2項、第3項分別定有明文。而同法第77條之1第2項規
    定所謂「交易價額」，係指客觀之市場交易價格；所謂「原
    告就訴訟標的所有之利益」，係指原告就該訴訟標的勝訴所
    能取得之客觀利益而言。又優先承買權為財產權之一種，其
    因此涉訟，自應就其爭買之標的物價額計算裁判費用（最高
    法院100年度台抗字第483號裁定意旨參照）。
三、經查，原審判命抗告人將伊所有如原判決附表㈠所示土地，
    按7,586萬4,250元之價金與相對人訂立土地買賣契約，及將
    伊所有如原判決附表㈡所示土地，按4億9,656萬2,000元之價
    金與被上訴人訂立土地買賣契約，抗告人不服提起上訴。抗
    告人因系爭預約所生訂立本約之權為財產權之一種，參酌土
    地法第34條之1第4項所定之優先承買權，係指他共有人於共
    有人出賣共有土地時，對於該共有人有請求以同樣條件訂立
    買賣契約之權，若因此涉訟，應按訟爭標的物價額計算裁判
    費，已如前述。是本件上訴之訴訟標的價額，應以抗告人與
    相對人以系爭預約約定條件簽訂土地買賣契約權利之所有利
    益，即以系爭預約約定之土地買賣價金5億7,246萬6,250元
    （計算式：7,586萬4,250元＋4億9,656萬2,000元）核定。抗
    告意旨主張本件應認為訴訟標的價額不能核定，而應定其價
    額為165萬元云云，要無可採。是以，原裁定核定上訴之訴
    訟標的價額為5億7,246萬6,250元，核無違誤。抗告意旨指
    摘原裁定關於訴訟標的價額核定不當，求予廢棄，為無理由
    ，應予駁回。
四、據上論結，本件抗告為無理由，爰裁定如主文。　　
中　　華　　民　　國　　110 　年　　5 　　月　　24　　日
                  民事第十一庭  
                        審判長法  官  李慈惠
                              法  官  謝永昌
                              法  官  趙雪瑛
正本係照原本作成。
本裁定除以適用法規顯有錯誤為理由外，不得再抗告。如提起再
抗告，應於收受送達後10日內委任律師為代理人向本院提出再抗
告狀。並繳納再抗告費新臺幣１千元。
中　　華　　民　　國　　110 　年　　5 　　月　　25　　日
　　　　　　　　　　　　　    書記官  郭晋良